---
title: "Отчет: стоит ли мало-активных клиентов банка мотивировать использовать больше продуктов?"
output: html_document
---
Представим такую ситуацию: иновационный менеджер банка разработал идею нового продукта, нацеленного на использовани менее активными клиентами чтобы в дальнейшем они перешли в разряд активных. Внедрением такого продукта заинтересовалось руководство. 

Продукт планируется быть глубоко интегрированным в экосистему работы банка, а значит будет иметь необходимость в использовании сразу большим числом клиентов из категории менее активных. 

Нам же предстоит понять, нужно ли удерживать менее активных пользователей (большая ли часть из них покинула банк) и стоит ли приступать к практической разработке продукта вдобавок к основным, что уже имеются у банка, и может ли это оказаться плохой идеей и в перспективе повлиять на отток клиентов. 

Вопрос, на который я постараюсь ответить звучит следующим образом: следует ли добавлять дополнительный продукт пользователем с небольшой активностью?

```{r echo=F, results=F, message=F, warning=F}
### Загрузка пакетов
library(RSQLite)
library(dplyr)
library(partykit)
library(caret)
library(ggplot2)
library(rpart)
library(DBI)
```


```{r echo=F}
### соединяемся с базой данных
con <- DBI::dbConnect(SQLite(), "BankChurn.db")
```


```{r echo=F}
### выбираем интересующую нас таблицу, в данном случае - содержащую информацию об оттоке клиентов
churn = tbl(con, "churn")
```

### Содержание таблицы
В нашем случае интересны количество продуктов, активность клиента, и, конечно, покинул ли он банк
```{r echo=F}
dbListFields(con, "churn")
```

```{r echo=F}
### Достаем интересующие нас данные
result <- dbGetQuery(con, "SELECT Exited, NumOfProducts, IsActiveMember FROM churn")
```

### Посмотрим на распределение интересующей характеристики - количество продуктов
Можно заметить, что все клиенты банка используют минимум один продукт, значит, для удобства можно поделить данные в бинарный формат 1 (больше 1 продукта) и 0 (1 продукт), так как при внедрении нового продукта большое количество мало-активных клиентов станут пользоваться более чем одним продуктом
```{r echo=F}
ggplot(result) + geom_bar(aes(x=NumOfProducts)) + ylab("Количество") + xlab("Количество используемых продуктов") + theme_minimal()
```

```{r echo=F}
### Достаем интересующие нас данные, попутно преобразовав их для удобства
bank <- dbGetQuery(con, "SELECT Exited, IsActiveMember,
                    CASE WHEN NumOfProducts > 1 THEN '1' 
                    ELSE '0'
                    END MoreThan1Product
                    FROM churn")
```


### Посмотрим на менее активных клиентов
Видно, что отказались от услуг банка в наибольшей степени менее активные клиенты, значит можно посмотреть, влияет ли на их отказ количество продуктов, как и было запланированно ранее
```{r echo=F}
ggplot(bank) + geom_bar(aes(x=IsActiveMember, y=Exited), stat = 'identity') + ylab("Количество клиентов покинувших банк") + xlab("Активен ли клиент? 1 - Да, 0 - нет.") + theme_minimal()

bank <- filter(bank, IsActiveMember == '0')
bank <- select(bank, -IsActiveMember)
```


```{r echo=F}
### преобразуем все в фактор
bank$MoreThan1Product = as.factor(bank$MoreThan1Product)
bank$Exited = as.factor(bank$Exited)
```

Также лучше узнать более конкретные значения по характеристике покинувших банк клиентов среди мало-активных.
```{r echo=F}
all = dbGetQuery(con, "SELECT Exited, COUNT() AS Quantity FROM churn WHERE IsActiveMember = '0' GROUP BY Exited")
all
```
Теперь мы знаем, что клиентов покинувших банк в 3 раза меньше, чем клиентов пользующихся его услугами. Это может пригодиться для применения весов для характеристики, так как выборка несбалансированна.

```{r echo=F}
### Разделим выборку на тестовую и обучающую
set.seed(12)
ind = createDataPartition(bank$Exited, p = 0.8, list = F)
train = bank[ind,]
test = bank[-ind,]
```

### Модели для анализа ситуации до внедрения нового продукта
Для начала построим модель дерева принятия решений с кросс валидацией и посмотрим на результат предсказания
```{r echo=F}
bank <- select(bank, -MoreThan1Product)
set.seed(12)
cv<-trainControl(method="cv", number = 5)
simple_tree <- caret::train(Exited~., method = 'ctree', data = train, trControl=cv)
predSimple = predict(simple_tree, test)
confusionMatrix(predSimple, test$Exited)
```
Модель вышла крайне плохой, все предсказания в категории 'клиент не покинет банк'. Такая модель нам не подойдет. Вероятно, проблема кроется в несбалансированости выборки. Попробуем решить эту проблему.


### Модель с применением весов
Попробуем применить веса к значению, количество которого гораздо меньше противоположного, в нашем случае это категория клиентов покинувших банк.
Тут нам пригодится один из предыдущих пунктов. Мы помним, что клиентов покинувших банк в 3 раза меньше, чем оставшихся клиентов. Попробуем увеличить вес переменной в 3 раза.
```{r echo=F}
set.seed(12)
cv$seeds<-simple_tree$control$seeds
model_weights <- ifelse(train$Exited == "0", 1, 3)
weighted_tree <- caret::train(Exited~., method = 'ctree', data = train, weights = model_weights)
predWeight <- predict(weighted_tree, test)
confusionMatrix(predWeight, test$Exited)
```
Результат плохой, аккураси близко к 50%, что равно угадыванию значений случайным образом, сенситивити и спесифисити тоже не впечатляют

### Модель с даун-сэмплингом
Попробуем еще один метод выравнивания несбалансированной выборки, может, выйдет получить результат лучше. На этот раз попробуем down-sampling.
```{r echo=F}
set.seed(12)
cv_down <- cv
cv_down$sampling <- "down"
down_tree <- caret::train(Exited~., method = 'ctree', data = train, trControl = cv_down)
predDown <- predict(down_tree, test)
confusionMatrix(predDown, test$Exited)
```
Результат остался таким же

В итоге, лучший результат, который нам удалось получить это аккураси и сенситивити в 60% и спесифисити в 70%. В ситуации, что есть сейчас, можно посудить, что менее активные клиенты, пользующиеся одним продуктом, в большинстве своем не покидают банк. Вероятно, не стоит менять эту ситуацию.

Результат довольно плохой, но все же попробуем предсказать результат в том случае, если новый продукт будет разработан и будет использоваться менее активными пользователями.

```{r echo=F, results=F, message=F, warning=F}
update <- dbGetQuery(con, "SELECT Exited,
                    CASE WHEN IsActiveMember = 0 THEN NumOfProducts + 1 
                    ELSE NumOfProducts
                    END UpdatedProducts
                    FROM churn")

```


```{r echo=F, results=F, message=F, warning=F}
### Разделим выборку на тестовую и обучающую
update$UpdatedProducts = as.factor(update$UpdatedProducts)
update$Exited = as.factor(update$Exited)
set.seed(12)
ind_update = createDataPartition(update$Exited, p = 0.8, list = F)
train_update = update[ind_update,]
test_update = update[-ind_update,]
```

### Модель для предсказания оттока после внедрения нового продукта
Для реализации данной модели добавим каждому мало-активному клиенту дополнительный продукт.  
```{r echo=F}
set.seed(12)
cv<-trainControl(method="cv", number = 5)
simple_tree_update <- caret::train(Exited~., method = 'ctree', data = train_update, trControl=cv)
predSimpleUpdate = predict(simple_tree_update, test_update)
confusionMatrix(predSimpleUpdate, test_update$Exited)
```
Модель вышла плохой. 
Вероятно, проблема кроется в несбалансированости выборки. Попробуем решить эту проблему.

### Модель для предсказания с применением весов
```{r echo=F}
set.seed(12)
cv$seeds<-simple_tree_update$control$seeds
model_weights_update <- ifelse(train_update$Exited == "0", 1, 4)
weighted_tree_update <- caret::train(Exited~., method = 'ctree', data = train_update, weights = model_weights_update)
predWeight_update <- predict(weighted_tree_update, test_update)
confusionMatrix(predWeight_update, test_update$Exited)
```
Результат плохой, аккураси близко к 50%, что равно угадыванию значений случайным образом, сенситивити и спесифисити также не впечатляют

### Выводы 
Даже если закрыть глаза на то, что результат сопоставим со случайным распределением (50%), можно увидеть, что доля клиентов, покинувших банк увеличилась. Поэтому, можно заключить, что внедрять подобный продукт для мало-активных пользователей не стоит. 

Вероятно, подобные пользователи не заинтересованы в более продвинутом использовании банковских услуг, либо просто не нуждаются в них. Поэтому, попытка перевода их в активную категорию может сделать только хуже. 

##### Однако, качество полученных моделей довольно низкое, а значит ответ на вопрос нельзя дать с максимальной уверенностью.

```{r echo=F, results=F, message=F, warning=F}
dbDisconnect(con)
```